臺灣高等法院民事判決　　　　　　　　 94年度上易字第110號
上　訴　人　乙○○
訴訟代理人　陳傳中律師
複代理人　　張志興
　　　　　　王韶萱
　　　　　　張人志
被上訴人　　甲○○
訴訟代理人　范宗熙律師
上列當事人間，因侵權行為請求損害賠償事件，上訴人對於中華
民國93年12月27日臺灣臺北地方法院93年度訴字第1721號第一審
判決，提起上訴，經本院於94年11月 1日言詞辯論終結，判決如
下：
    主  文
上訴駁回。
第二審訴訟費用由上訴人負擔。
    事實及理由
一、上訴人起訴主張：被上訴人係上訴人同公司之同事，民國92
    年1月25日晚間，與公司其他同事為年終聚餐 (俗稱尾牙)後
    ，同事即訴外人曾柏凱提議續往他處飲酒作樂，由被上訴人
    駕駛計程車載送上訴人、訴外人曾柏凱及黃姓大陸女子前往
    ，途經台北市○○○路 ○段附近時，與上訴人因是否要依原
    定計畫前往，發生言語上衝突，遂要求上訴人下車，因上訴
    人下車後用力關上車門、態度欠佳，竟下車毆打上訴人臉部
    ，致上訴人受有左眼周圍瘀腫、鼻瘀腫、上唇裂傷、瘀腫及
    下唇瘀腫等之傷害，至今仍有耳鳴、頭疼及暈眩等之症狀，
    因而為原法院92年度易字第1842號判處有期徒刑四月確定。
    為此，基於侵權行為損害賠償請求權之法律關係，求為命被
    上訴人應給付上訴人新臺幣(以下同)6,726,370元之判決(原
    法院判命被上訴人應給付58,370元，駁回其餘請求。未據被
    上訴人聲明不服。 )。並聲明：(一)原判決駁回上訴人後開
    部分之訴廢棄。(二)被上訴人應再給付上訴人86萬元 (包含
    工作能力喪失、減損之損害76萬元、精神慰撫金10萬元，其
    餘未據上訴，不予贅述。 )。(三)第一、二審訴訟費用由被
    上訴人負擔。
二、被上訴人則以：上訴人所受傷害，依刑事判決認定之「左眼
    周圍瘀腫、鼻瘀腫、上唇裂傷、瘀腫及下唇瘀腫」，係屬輕
    微傷害，所請求賠償數額，有誇大之嫌，不足為憑等語資為
    抗辯；並聲明：(一)上訴駁回。(二)第二審訴訟費用由上訴
    人負擔。
三、上訴人主張被上訴人係上訴人同公司之同事，民國92年 1月
    25日晚間，與公司其他同事為年終聚餐(俗稱尾牙)後，同事
    即訴外人曾柏凱提議續往他處飲酒作樂，由被上訴人駕駛計
    程車載送上訴人、訴外人曾柏凱及黃姓大陸女子前往，途經
    台北市○○○路 ○段附近時，與上訴人因是否要依原定計畫
    前往，發生言語上衝突，遂要求上訴人下車，因上訴人下車
    後用力關上車門、態度欠佳，竟下車毆打上訴人臉部，致上
    訴人受有左眼周圍瘀腫、鼻瘀腫、上唇裂傷、瘀腫及下唇瘀
    腫等之傷害，因而為原法院92年度易字第1842號判處有期徒
    刑四月確定在案等事實，為被上訴人所不爭執，且有診斷證
    明書 (原審附民卷第4頁)、原法院92年度易字第1842號刑事
    判決 (原審訴1卷第4、5頁)在卷為憑；上訴人主張之上開事
    實應堪信為真實。
四、按：因故意或過失，不法侵害他人之權利者，負損害賠償責
    任；不法侵害他人之身體或健康者，對於被害人因此喪失或
    減少勞動能力或增加生活上之需要時，應負損害賠償責任；
    不法侵害他人之身體、健康、名譽、自由、信用、隱私、貞
    操，或不法侵害其他人格法益而情節重大者，被害人雖非財
    產上之損害，亦得請求賠償相當之金額，民法第184條第1項
    前段、第193條第1項、第195條第1項分別定有明文。惟：損
    害賠償，除法律另有規定或契約另有訂定外，應以填補債權
    人所受損害及所失利益為限。同法第216條第1項亦有明文規
    定。本件上訴人主張被上訴人毆傷其身體，受有前述傷害之
    事實，已如前述，被上訴人對於上訴人如受有損害，依前揭
    法條規定，對於上訴人自應負賠償責任。經查：
(一)上訴人因被上訴人之傷害，受有支出醫療費用 8,370元損害
    事實之部分，原法院為上訴人勝訴判決，未據被上訴人聲明
    不服，業已確定，不予贅述。
(二)上訴人主張因被上訴人之傷害，受有勞動能力喪失、減損76
    萬元損害之事實，無非以其在原審主張其原在群世公司服務
    每月薪資為29,000元，自92年 1月25日受傷起常因頭疼、耳
    鳴及暈眩等所苦，至94年8月25日止，扣除期間工作4個月，
    計有27個月完全無工作能力，為其論據；惟查上訴人主張之
    事實，為被上訴人所否認，且上訴人對於被上訴人於92年 1
    月25日傷害其身體前之91年12月15日已自群世公司離職之事
    實，並不爭執，其於受傷之時並無工作、薪資收入，自無損
    害可資填補；且其頭疼、耳鳴、暈眩係其主觀之症狀，無法
    以儀器測量，雖不排除受傷後遺症，但此類頭痛與實質病變
    無關，有臺北市立聯合醫院94年4月19日北市醫和字第09431
    637900號函(本院卷第32頁)、國立臺灣大學醫學院附設醫院
    94年7月26日校附醫秘字第0940001365號函 (本院卷第62頁)
    在卷足稽；即使上訴人有頭疼、耳鳴、暈眩之主觀症狀，亦
    非為上訴人有喪失、或減損其工作能力之證明；矧上訴人於
    受傷後曾工作4個月，對於在其工作4個月期間，未據舉證證
    明有因受傷減損其工作能力損害之事實，憑其空言主張受有
    勞動能力喪失、減損之損害，自無可採。
(三)查：不法侵害他人之身體、健康者，被害人雖非財產上之損
    害，亦得請求賠償相當之金額，民法第195條第1項前段固有
    明文規定；惟所謂相當，法院應斟酌實際加害情形、所造成
    之影響、被害人痛苦之程度、兩造之身分地位經濟情形及其
    他各種狀況，予以核定，有最高法院47年度臺上字第1221號
    、51年度臺上字第 223號判例，足資參照。本件上訴人因被
    上訴人不法之傷害，致臉部傷口縫合五針，無法進食、言語
    ，於治療期間造成其生活上之不便、及精神上之痛苦，不言
    可喻，其請求非財產上之損害，於法尚非無據，被上訴人抗
    辯上訴人請求精神慰撫金無據，即無可採；參照前揭判例意
    旨，斟酌兩造曾為食品公司銷售肉品之同事，被上訴人僅因
    細故即動手毆打上訴人成傷，其行徑即應受非難，兩造均係
    受薪之人，所得資力尚非豐厚，及兩造之身份地位，上訴人
    請求被上訴人給付精神慰撫金，以 5萬元為相當，逾此金額
    尚嫌過高，不宜准許。
五、綜上所述，原法院對於上訴人逾越上開範圍之請求，為上訴
    人敗訴判決，並駁回此部分假執行之聲請，經核於法尚無違
    誤，上訴意旨仍持陳詞，指摘原法院此部分之判決不當，求
    予廢棄，為無理由，應予駁回。
據上論結，本件上訴為無理由，爰判決如主文。
中　　華　　民　　國　　94　　年　　 11  　月　　8  　日
　　　　　　　　　民事第五庭    　審判長法　官  林丁寶
　　　　　　　　　　　　　　　　        法　官  高鳳仙
　　　　　　　　　　　　　　　　        法　官  陳博享
正本係照原本作成。
不得上訴。
中　　華　　民　　國　　94　　年　　11　　月　　9 　　日
　　　　　　　　　　　　　　　　　　　　書記官  黃慶霽
